【裁判字號】    92,易,60
【裁判日期】    920411
【裁判案由】    偽造文書等
【裁判全文】
臺灣板橋地方法院刑事判決今                          九十二年度易字第六０號
    公  訴  人  臺灣板橋地方法院檢察署檢察官
    被      告  丁○○
右列被告因偽造文書案件，經檢察官提起公訴（九十一年度偵字第一三二七三號），
本院判決如左：
    主  文
丁○○共同明知為不實之事項，而使公務員登載於職務上所掌之公文書，足以生損害
於公眾及他人，處拘役肆拾日，如易科罰金，以參佰元算壹日。
    事  實
一、丁○○係大陸地區人民，原為臺灣地區人民劉纘昇之妻（已於九十年八月九日離
    婚），於民國九十年三月十二日以探親為由入境臺灣地區，後經不詳姓名年籍不
    知情之蔡先生介紹而認識丙○○（俟到案後另行審結），為求在臺灣地區工作，
    即與丙○○共同基於犯意之聯絡，於九十年九月二十七日上午某時（起訴書誤載
    為九十年十月間），由丙○○提供其不知情之妻甲○○之身分證交付丁○○以冒
    充其身分，二人再一起前往設址臺北縣新莊市○○路四三七號山多利電子工業有
    限公司（下稱山多利公司），由丁○○出面應徵工作，經該公司會計人員乙○○
    交付「人員應徵資料表」填寫後，再由該公司製造課課長林曾寶蓮面試錄取，以
    月薪新台幣（下同）一萬九千元受僱擔任作業員，從事插件及組裝ＰＣ板之工作
    。嗣丁○○與丙○○明知丁○○非甲○○本人，竟以甲○○名義投保勞工保險及
    全民健康保險，而於同年十月間，由不知情之乙○○填載「勞工保險加保申請表
    ，全民健康保險第一、二、三類保險對象（轉入）申請表」後，郵寄至臺北市○○○路○段四號勞工保險局投保勞工保險，再由該局轉至臺北市○○路○段一四
    ０號中央健康保險局投保全民健康保險，致上開二保險局承辦業務之公務員將不
    實之投保事項登載於職務上所掌之公文書上，使保險機關無法正確管理甲○○之
    保險資料，足生損害於上開二保險機關及甲○○。迄九十一年二月初某日，丁○○害怕身分曝露主動離職，而於九十一年五月二十七日中午十一時許，經警在基
    隆市○區○○路二二二號長庚醫院內查獲丁○○始悉上情。
二、案經基隆市警察局第四分局報請臺灣板橋地方法院檢察署檢察官偵查起訴。
    理  由
一、訊據被告丁○○固坦承於右揭時、地以甲○○身分至出多利公司應徵工作，並經
    錄取擔任作業員，並向同案被告丙○○拿甲○○身分證使用等情，惟辯稱：不知
    以他人身分應徵工作係不合法行為，亦不知山多利公司會以甲○○名義幫其投保
    勞工保險及全民健康保險等情。經查：右揭事實，業據被告於警訊時坦承：伊係
    經由桃園一位蔡先生介紹而認識丙○○，伊至山多利公司應徵時所拿之身分證是
    丙○○借伊使用的，丙○○有陪同至出多利公司應徵，應徵時所填寫之資料是丙○○教伊填載的，伊有以甲○○身分參加健保等情不諱，核與證人即山多利公司
    人員潘正良、乙○○、林曾寶蓮於警訊或偵審中證述之情節相符，並有被告之中
    華民國臺灣地區旅行證影本、甲○○身分證影本、勞工保險加保申請表，全民健
    康保險第一、二、三類保險對象（轉入）申請表、勞工保險退保申請表，全民健
    康保險第一、二、三類保險對象（轉出）申請表、山多利公司人事資料卡、人員
    應徵資料、表勞工保險卡各一件在卷可稽。而被告以甲○○名義參加榮工保險及
    全民健康保險之事實，復經本院函詢勞工保險局、中央健康保險局查明屬實，有
    該二保險局九十二年一月二十日保承資字第一００一三二五號函、九十二年一月
    二十二日健保承字第０九二０００一三０七號函暨所附投保資料各一件在卷可徵
    。再被告為大陸地區人員，其來臺探親後，本不可從事未經許可或與許可目的不
    符之活動，其非但違反規定受僱工作，更冒用他人身分為之，其不法之處彰彰甚
    明；再受僱他人公司擔任勞工，本即應強制投保勞工保險及全民健康保險，被告
    雖為大陸地區人民，但曾與臺灣地區人民結婚，其至山多利公司應徵工作，應當
    知悉公司將會為其投保上開二種保險，而其既冒用他人身分，因而亦明知會承辦
    該保險業務之公務員將不實之保險資料登載於職務上所掌之公文書上，是被告辯
    稱不知以他人身分應徵工作係不合法行為，亦不知山多利公司會以甲○○名義幫
    其投保榮工保險及全民健度保險等情，純屬卸責之詞，不足採信。罪證明確，被
    告犯行堪以認定。
二、核被告所為，係犯刑法第二百十四條之明知為不實之事項，而使公務員登載於職
    務上所掌之公文書罪。其與同案被告丙○○間，有犯意之聯絡及行為之分擔，均
    為共同正犯。爰審酌被告之品行、智識程度、為求職而冒用他人身分應徵工作之
    動機、犯罪之手段、使公務員登載不實所生之損害程度，以及被告犯罪後坦承部
    分犯行等一切情狀，量處如主文所示之刑，以資懲儆，並諭知易科罰金之折算標
    準。
三、至同案被告丙○○所涉違反臺灣地區與大陸地區人民關係條例及偽造文書等案件
    ，俟其到案後另行審結。
據上論斷，應依刑事訴訟法第二百九十九條第一項前段，刑法第二十八條、第二百十
四條、第四十一條第一項前段，罰金罰鍰提高標準條例第一條前段、第二條，判決如
主文。
本案經檢察官李吉祥到庭執行職務。
中      華      民      國    九十二    年      四      月     十一     日
                              臺灣板橋地方法院刑事第五庭
                                  法  官  趙義德
右正本證明與原本無異
如不服本判決應於送達後十日內向本院提出上訴狀
                                  書記官  陳秀慧
中      華      民      國    九十二    年      四      月     十七     日
附錄本案論罪科刑法條全文：
刑法第二百十四條：
明知為不實之事項，而使公務員登載於職務上所掌之公文書，足以生損害於公眾或他
人者，處三年以下有期徒刑、拘役或五百元以下罰金。


司法院資訊處製作；財團法人民間司法改革基金會備份。
